---
title: "Práctica 2. Introducción Inferencia Estadística"
subtitle: "Inferencia Estadística 2024-2025"
author: "Antonio Elías"
format: pdf
---

```{r echo=FALSE, message=FALSE, warning=FALSE}
library(ggplot2)
library(dplyr)
```

# Sobre distribución en el muestreo

## Variable aleatoria Bernoulli

  1. De muestre por simulación con muestras de tamaño $n=3$ que la función de densidad de la muestra $X_1, \dots, X_n$ es igual a

$$f_{\theta}(x_1, \dots, x_n) = \theta^{\sum_{i=1}^n x_i}(1-\theta)^{n - \sum_{i=1}^n x_i}.$$
```{r}
theta <- 0.7
n <- 3

num_muestras <- 10000

muestras <- matrix(NA, nrow = num_muestras, ncol = n)

for (i in 1:num_muestras) {
  muestras[i,] <- rbinom(n, size = 1, theta)
}

# Otra forma:t(sapply(1:num_muestras, function(x) rbinom(n, size = 1, theta)))

# Nos da las medias de cada variable que debe corresponder más o menos 
#con nuestra theta, colMeans(muestras)

# Vamos a poner nuestra matriz como texto en cada fila "1 1 0"
# las convierto en un character para hacer una tabla y calcular probabilidades empíricas
muestras_character <- apply(muestras, 1, function(x) paste(x, collapse = " "))

# Vamos a contar cuántas veces aparece cada combinación
probabilidad_empirica <- proportions(table(muestras_character))

# Ahora debemos ver que la funcion de densidad coincide con la fórmula del enunciado dado una muestra X1,X2,X3

probabilidad_teorica_f <- function(x, theta){
  theta^sum(x) * (1 - theta)^(length(x) - sum(x))
}

# Posibles combinaciones de 0 y 1 en 3 variables
posibles_combinaciones <- expand.grid(rep(list(0:1), n))

probabilidad_teorica <- apply(posibles_combinaciones, 1, function(x) probabilidad_teorica_f(x, theta))

# Ponemos los nombres de las combinaciones
names(probabilidad_teorica) <- apply(posibles_combinaciones, 1, function(x) paste(x, collapse = " "))

# Comparamos las probabilidades teóricas con las empíricas
cat("Probabilidad teórica: \n")
probabilidad_teorica[names(probabilidad_empirica)]
cat("\nProbabilidad empírica: \n")
probabilidad_empirica
```

  2. Obtenga por simulación la distribución bajo el muestreo del estadístico definido a continuación y compárelo con el resultado teórico visto en clase.

$$T(X_1, \dots, X_n) = \frac{1}{n} \sum_{i=1}^n X_i.$$
```{r grafico_boxplot}
# Cálculo del estadístico
media_muestral <- apply(muestras, 1, mean)

# Grafica el diagrama de barras con proporciones
ggplot(data.frame(media_muestral = media_muestral), aes(x = media_muestral)) + geom_bar(aes(y = after_stat(prop))) +
  xlab("Media") + ylab("Distribución Muestral de la Media")
```

  3. Repita el ejercicio para un tamaño muestral $n$ grande. ¿Qué ocurre?
  
   *Básicamente es que el diagrama de barras cuanto más crece el tamaño muestral, más se parece a una función de distribución normal centrada en 'theta'.*
  
## La media muestral de poblaciones exponenciales

Definamos el estadístico media muestral como

$$T(X_1, \dots, X_n) = \bar{X} = \frac{1}{n} \sum_{i=1}^n X_i.$$

  1. Obtenga la distribución bajo el muestreo $\bar{X}$ en una población exponencial con parámetro $\lambda  = 2$. Obtenga muestras de tamaño 5. ¿Cómo es la forma de la densidad?  ¿Cuánto valen aproximadamente la $E[\bar{X}]$ y la varianza $V[\bar{X}]$?
  
```{r grafico_boxplot2}
n <- 5
lambda <- 2
num_muestras <- 1000

muestras_exp <- replicate(num_muestras, mean(rexp(n, rate = lambda)))

ggplot(data.frame(muestras_exp), aes(x = muestras_exp)) + geom_histogram(aes(y = after_stat(density)), bins = 10, col = 'black', fill = 'olivedrab4')

data.frame(muestras_exp) %>% summarise(mean = mean(muestras_exp), variance = var(muestras_exp))
```

  2. Repita el ejercicio anterior para un tamaño muestral grande. ¿Qué ocurre? ¿Cómo es la forma de la densidad? ¿Cuánto valen aproximadamente la $E[\bar{X}]$ y la varianza $V[\bar{X}]$?
  
```{r grafico_boxplot3}
n <- 1000
lambda <- 2
num_muestras <- 1000

muestras_exp <- replicate(num_muestras, mean(rexp(n, rate = lambda)))

ggplot(data.frame(muestras_exp), aes(x = muestras_exp)) + geom_histogram(aes(y = after_stat(density)), bins = 10, col = 'black', fill = 'olivedrab4')

data.frame(muestras_exp) %>% summarise(mean = mean(muestras_exp), variance = var(muestras_exp))
```
  

## La varianza muestral

Definamos el estadístico varianza muestral como

$$T(X_1, \dots, X_n) = S^2 = \frac{1}{n-1} \sum_{i=1}^n (X_i - \bar{X})^2.$$

  1. Obtenga la distribución bajo el muestreo de la varianza muestral $S^2$ en una población Normal con parámetros $\mu = 0$ y $\sigma = 1$. Obtenga muestras de tamaño $n = 5$.
  
```{r grafico_boxplot4}
# varianza de n normales
mu <- 0
sigma <- 1 
R <- 1000
n <- 5

varianza <- replicate(R, var(rnorm(n, mean = mu, sd = sigma)))

datos <- data.frame(varianza = varianza)
ggplot(datos) +
  geom_histogram(aes(x = varianza, y = after_stat(density)),
                 bins = 10,
                 col = 'black',
                 fill = 'olivedrab4')

datos %>% summarise(mean = mean(varianza), variance = var(varianza))
```
  

  2. Repita el ejercicio anterior aumentando el tamaño muestral.
  
```{r grafico_boxplot5}
mu <- 0
sigma <- 1 
R <- 1000
n <- 1000

varianza <- replicate(R, var(rnorm(n, mean = mu, sd = sigma)))

datos <- data.frame(varianza = varianza)
ggplot(datos) +
  geom_histogram(aes(x = varianza, y = after_stat(density)),
                 bins = 10,
                 col = 'black',
                 fill = 'olivedrab4')

datos %>% summarise(mean = mean(varianza), variance = var(varianza))
```
  
Responda a las siguientes preguntas:
  
  - ¿Cuáles parecen ser los valores de $E[S^2]$? ¿Son estos valores aceptables?
  
  - ¿Coinciden en ambos casos los valores de $V[S^2]$?
  
  - ¿Qué observas en cuanto a la forma de las distribuciones?

  3. Repita el ejercicio de los puntos 1-2 para $\sigma = 2$ y responda a las preguntas anteriores.
  
```{r grafico_boxplot6}
# varianza de n normales
mu <- 0
sigma <- 2
R <- 1000
n <- 10000

varianza <- replicate(R, var(rnorm(n, mean = mu, sd = sigma)))

datos <- data.frame(varianza = varianza)
ggplot(datos) +
  geom_histogram(aes(x = varianza, y = after_stat(density)),
                 bins = 10,
                 col = 'black',
                 fill = 'olivedrab4')

datos %>% summarise(mean = mean(varianza), variance = var(varianza))
```
  

  4. Repita el ejercicio de los puntos 1-2 generando datos de una distribución exponencial con parámetro $\lambda = 1$ y responda a las preguntas anteriores.
  
```{r grafico_boxplot7}
# varianza de n normales
lambda <- 1
R <- 1000
n <- 10000

varianza <- replicate(R, var(rexp(n, rate = lambda)))

datos <- data.frame(varianza = varianza)

ggplot(datos) +
  geom_histogram(aes(x = varianza, y = after_stat(density)),
                 bins = 10,
                 col = 'black',
                 fill = 'olivedrab4')

datos %>% summarise(mean = mean(varianza), variance = var(varianza))
```
  
